臺灣高等法院臺中分院刑事判決　　　　　　　　　　九十三年度上易字第五一九號
　　上　訴　人
　　即　被　告　甲○○
　　　　　　　　戊○○
右上訴人因妨害婚姻案件，不服臺灣彰化地方法院九十三年度易字第八一號中華民國
九十三年三月十七日第一審判決（起訴案號：臺灣彰化地方法院檢察署九十二年度偵
字第七二二六號），提起上訴，本院判決如左：
    主      文
原判決撤銷。
本件公訴不受理。
    理      由
一、公訴意旨略以：甲○○係丁○○之夫，為有配偶之人，而戊○○係丁○○之妹，
    亦明知甲○○係有配偶之人。詎甲○○、戊○○二人竟各基於通姦、相姦之概括
    犯意，自民國八十四年間某日起至九十二年二月間某日止，在不詳地點，連續與
    對方發生性行為而通、相姦多次。嗣於九十二年九月二日中午十二時三十七分許
    ，經丁○○會同友人吳紘晹、連清華、陳文佳三人及警方至其位於彰化縣員林鎮
    ○○里○○路五八三巷十五號之住處房間，發現甲○○、戊○○二人同處一室而
    查獲上情，案經丁○○訴由檢察官偵查起訴。因認甲○○、戊○○二人涉有刑法
    第二百三十九條之妨害婚姻罪嫌等語。
二、按案件係告訴或請求乃論之罪，未經告訴、請求或其告訴、請求經撤回或已逾告
    訴期間者，應諭知不受理之判決。刑事訴訟法第三百零三條第三款定有明文。次
    按刑事訴訟法（舊）第二百九十五條第三款（即現行刑事訴訟法第三百零三條第
    三款）所謂未經告訴，乃包括未經合法告訴者在內，配偶對於已經縱容或宥恕之
    姦罪，既不得告訴，檢察官據其告訴而起訴者，應依上開法條為不受理之判決，
    司法院院字第二三八三號解釋參照。又刑法第二百四十五條第二項規定，第二百
    三十九條之罪配偶縱容或宥恕者，不得告訴；所謂「縱容」，乃放縱容許配偶與
    他人通姦，或他人與配偶相姦，乃「事前」所為之表示，至「宥恕」則指原諒及
    寬恕，乃通姦相姦事實發生後，予以原諒不予追究之意，為「事後」所為之表示
    。
三、經查，告訴人與被告甲○○間，曾於八十七年四月一日簽立乙紙協議書，其中第
    七條約定「倘雙方有外遇之事實，致使與第三人懷孕生子，則錯誤之一方同意依
    第一條之約定將名下之不動產，過戶予子女名下」，有該協議書附卷可稽，觀諸
    協議內容，雖未明示告訴人有何宥恕或縱容被告二人妨害婚姻之詞，且據參與調
    解之證人張清課於原審證稱：於協調時，並未提到告訴人是否允許被告二人繼續
    往來，而協議書第七款「倘雙方有外遇之事實，致使與第三人懷孕生子，則錯誤
    之一方同意依第一條之約定將名下之不動產，過戶予子女名下」之內容如何擬定
    伊不清楚，當時並未提及等語（原審卷第六四頁），另參與調解之證人張正武亦
    證稱：告訴人並未提及是否同意被告繼續交往，協議書第七款是因為當時被告甲○○事業做得不錯，也很疼愛他們的小孩，不希望有其他人來分財產，所以才訂
    立該款等語（原審卷第六七頁至第六八頁）；惟查，(一)證人楊益松律師於偵查中
    證稱：寫協議書前被告甲○○已先協議好內容，再要伊形諸文字，當時雙方好像
    是因都有發覺第三者之情形，且男方有毆打女方，至於協議書第七款是為保障子
    女之繼承權，當時雙方外遇對象都未到場，是由雙方當事人親自到伊事務所等語
    （偵查卷第四一頁）；(二)被告戊○○之友人黃明汝於偵查中亦曾證稱：八十五年
    間被告戊○○曾告知伊與被告甲○○之事，伊知被告二人曾寫協議書，約定不能
    生小孩，當時伊即知他們三人間之事情等語（偵查卷第四四頁）；(三)證人張清課
    復於原審審理中證稱：伊曾調解告訴人及被告甲○○、戊○○三人間之事情，告
    訴人條件是被告戊○○不可生小孩，被告甲○○不可打告訴人，八十七年之協議
    書是告訴人與被告甲○○協調後同意的，協調時，被告甲○○、告訴人、戊○○
    之父母及伊與張正武等人在場等語（原審卷第六一頁至第六三頁）；(四)另參與調
    解之證人張正武於原審審理時亦證稱：八十九年四月一日因甲○○傷害提出調解
    ，請丁○○原諒，如再傷害丁○○，及甲○○與第三者不能有小孩，有小孩要罰
    錢，張清課帶團去大陸時，甲○○與戊○○分配房間在一起，丁○○協調時知道
    被告二人有往來等語（原審卷第六五頁至第六七頁）；(五)證人乙○○於本院審理
    中供稱，黃素珍告訴伊，甲○○跟戊○○在一起，說要把小孩留在家中，他要離
    家。伊告訴他，孩子還小需要扶養照顧。如果他還要生，再把小孩養大還需要很
    久，不如把這兩個小孩照顧扶養長大。伊另跟他說，要不然他就去告甲○○及戊○○他們二人妨害家庭，但是他不要。伊曾問他甲○○去戊○○那裡，一個星期
    有幾天沒回來，他說去戊○○那裡住幾天，不要管他，隨他去等語（本院卷第五
    四頁、第五五頁）。由上開證人之證詞，可知告訴人與被告甲○○於八十七年四
    月一日簽立前揭協議書時，已知悉被告二人間通、相姦之事實，告訴人當時不予
    追究，並就其後被告二人通、相姦之行為，予以縱容，只要不生小孩即可。是本
    件告訴人已就被告二人之相、通姦之行為事前縱容及事後宥恕，其不得再對被告
    二人提起告訴。
四、原審疏未審究上情，對被告遽予論罪科刑，即有未洽，被告上訴意旨略以本件告
    訴人已不得告訴，應諭知不受理判決等語，指摘原判決不當，非無理由，自應由
    本院將原判決撤銷改判，另諭知公訴不受理之判決。
五、據上論結，應依刑事訴訟法第三百六十九條第一項前段、第三百六十四條、第三
    百零三條第三款，判決如主文。
本案經檢察官丙○○到庭執行職務。
中      華      民      國　    九十三     年     七    月    十五　　日
                                臺灣高等法院臺中分院刑事第十庭
                                      審判長法  官  林  照  明
                                      　　　法  官  王  　　銘
                                      　　　法　官  林  清  鈞
右正本證明與原本無異。
不得上訴。
　　　　　　　　　　　　　　　　　　　　　　書記官  劉  恒  宏
中      華      民      國　    九十三     年     七      月   二十二 　日
                                                                        Ｉ
